【裁判字號】    97,訴,3536
【裁判日期】    970930
【裁判案由】    毒品危害防制條例
【裁判全文】
臺灣板橋地方法院刑事判決              97年度訴字第3536號
公  訴  人  臺灣板橋地方法院檢察署檢察官
被      告  甲○○
                    2樓
                    2樓
上列被告因違反毒品危害防制條例案件，經檢察官提起公訴（97
年度毒偵字第5747號），本院於準備程序進行中，被告就被訴之
事實為有罪之陳述，經告知被告簡式審判程序之旨，並聽取當事
人之意見後，裁定進行簡式審判程序，判決如下：
    主  文
甲○○施用第一級毒品，處有期徒刑陸月，如易科罰金，以新臺
幣壹仟元折算壹日。扣案之第一級毒品海洛因壹包（驗餘淨重零
點零玖捌公克），其毒品部分，沒收銷燬之，其包裝袋壹個，沒
收。
    事  實
一、甲○○前於民國95年間因施用毒品案件，經本院於同年4 月
    7 日以95年度毒聲字第674 號裁定送勒戒處所觀察、勒戒後
    ，認有繼續施用毒品傾向，經本院於同年12月28日以95年度
    毒聲字第2462號裁定令入戒治處所強制戒治，於96年11月21
    日釋放，於96年12月27日戒治期滿，經臺灣板橋地方法院檢
    察署檢察官於96年12月13日以96年度戒毒偵字第584 號為不
    起訴處分確定。詎其仍不思悛悔，於前揭強制戒治執行完畢
    釋放後5 年內，復基於施用第一級毒品之犯意，於97年7 月
    3 日上午7 時30分許，在臺北縣板橋市○○路86巷11弄2 之
    4 號住處，將第一級毒品海洛因摻入香煙抽取之方式，施用
    第一級毒品海洛因1 次，旋於是日下午4 時16分許，在臺北
    縣板橋市○○街197 號前，為警查獲，並扣得其所有，且係
    供其施用之第一級毒品海洛因1 包（毛重0.3 公克，淨重0.
    1 公克，取樣0.002 公克，驗餘淨重0.098 公克）。
二、案經臺北市政府警察局南港分局報請臺灣板橋地方法院檢察
    署檢察官偵查起訴。
    理  由
一、程序部分：按除被告所犯為死刑、無期徒刑、最輕本刑為三
    年以上有期徒刑之罪或高等法院管轄第一審案件者外，於第
    一次審判期日前之準備程序進行中，被告先就被訴事實為有
    罪之陳述時，審判長得告知被告簡式審判程序之旨，並聽取
    當事人、代理人、辯護人及輔佐人之意見後，裁定進行簡式
    審判程序，刑事訴訟法第273 條之1 第1 項定有明文。經核
    ，本件被告甲○○所犯係死刑、無期徒刑、最輕本刑為三年
    以上有期徒刑以外之罪，其於準備程序中就被訴事實為有罪
    之陳述，經法官告知簡式審判程序之旨，並聽取公訴人、被
    告之意見後，本院爰依首揭規定，合議裁定由受命法官獨任
    進行簡式審判程序，合先敘明。
二、訊據被告於警詢、偵查及本院審理時，均坦承前揭犯罪事實
    不諱，又其於為警查獲後，於同日下午6 時22分許，經警採
    集其尿液檢體，送由臺灣尖端先進生技醫藥股份有限公司以
    酵素免疫分析法初步檢驗，呈鴉片類類陽性反應，復經氣相
    層析質譜儀法確認，亦有嗎啡（5760ng/ml） 、可待因（10
    40ng/ml） 等陽性反應，有該公司97年7 月16日濫用藥物檢
    驗報告附卷得佐；另扣案之粉末1 包，警方以聯勤204 廠製
    造之煙毒檢驗A 包試劑初步檢驗，呈嗎啡海洛因反應，有毒
    品初步鑑驗報告單在卷得佐，再經送交通部民用航空局航空
    醫務中心鑑定，認毛重0.3 公克，淨重0.1 公克，取樣0.00
    2 公克，驗餘淨重0.098 公克，檢出Heroin、6-Monoacetyl
    morphine、Acetylcodeine 成分，有該中心97年7 月9 日航
    藥鑑字第0973487 號鑑定書附卷可徵。按海洛因經注射或吸
    入人體後，約百分之80於24小時內自尿中排出，一般而言，
    尿液中能否驗出嗎啡陽性反應與其投與量、投與途徑、採尿
    時間、個人體質及檢測方法之靈敏度有關，國外曾有文獻報
    導注射6 毫克之海洛因鹽酸鹽，其代謝物嗎啡之平均可檢出
    時限約為26小時，業經行政院衛生署藥物食品檢驗局於81年
    9 月8 日以藥檢1 字第8114885 號函述綦詳。查目前之尿液
    檢體毒品反應鑑驗方法，以氣相層析質譜儀法最為精確，並
    可排除服用藥物導致毒品偽陽性反應之可能性，再參諸海洛
    因係嗎啡經化學合成之半人工合成品，其毒性倍於嗎啡，其
    施打或吸食後，經人體代謝作用而分解成毒性較低之嗎啡，
    而於尿液中被檢測出，故吸食或施打海洛因或嗎啡在尿液中
    均以嗎啡形態被檢測出，此為本院職務上已知之事實，並經
    行政院衛生署藥物食品檢驗局上揭函文敘明無誤，且觀以目
    前一般常見施用之第一級毒品為海洛因，甚少或甚至未見有
    施用鴉片或嗎啡者，足徵被告施用之第一級毒品應為海洛因
    ，堪為認定。茲本件被告尿液檢體經以氣相層析質譜儀法確
    認，鑑出被告尿液確有嗎啡陽性反應，是可確信被告於採集
    尿液檢體前約26小時內扣除為警查獲後被告不可能施用毒品
    期間內之某時，確曾施用第一級毒品海洛因。此外，尚有扣
    押物品目錄表、扣押物品照片及贓證物品清單等存卷可參。
    承上所述，被告之前揭自白，應合於事實。
三、查被告前於95年間因施用毒品案件，經本院於同年4 月7 日
    以95年度毒聲字第674 號裁定送勒戒處所觀察、勒戒後，認
    有繼續施用毒品傾向，經本院於同年12月28日以95年度毒聲
    字第2462號裁定令入戒治處所強制戒治，於96年11月21日釋
    放，於96年12月27日戒治期滿，經臺灣板橋地方法院檢察署
    檢察官於96年12月13日以96年度戒毒偵字第584 號為不起訴
    處分確定，有臺灣高等法院被告前案紀錄表在卷可徵。綜上
    所見，本件被告於強制戒治執行期滿釋放後，5 年內再施用
    第一級毒品之犯行，事證業臻明確，業堪認定，應依法論科
    。
四、核被告所為，係犯毒品危害防制條例第10條第1 項之施用第
    一級毒品罪。其持有毒品之低度行為，應為其施用之高度行
    為所吸收，不另論罪。本件執行公訴檢察官具體求處有期徒
    刑6 月，本院審酌其於受觀察、勒戒及強制戒治後，猶另萌
    施用毒品之犯意，再犯本罪，顯見其戒除毒癮之意志薄弱，
    且未衷心悛悔，漠視法令之禁制，恣意濫用藥品，其行為甚
    為可訾，惟其施用毒品祗係戕害自己身心，並無加害他人，
    兼衡其本件施用毒品種類、次數、犯罪動機、目的、手段、
    犯後態度等一切情狀，認檢察官之求刑確屬允當，爰量處如
    主文所示之刑，並諭知易科罰金之折算標準。至扣案之第一
    級毒品海洛因1 包（驗餘淨重0.098 公克），係被告所有，
    且係供其犯本件之罪所用乙情，並據被告供述綦詳，是該毒
    品部分，應依毒品危害防制條例第18條第1 項前段規定，沒
    收銷燬之，其包裝袋部分，則應依刑法第38條第1 項第2 款
    規定，予以沒收。
據上論斷，應依刑事訴訟法第273 條之1 第1 項、第299 條第1
項前段，毒品危害防制條例第10條第1 項、第18條第1 項前段，
刑法第11條前段、第41條第1 項前段、第38條第1 項第2 款，判
決如主文。
本案經檢察官黃佳權到庭執行職務。
中    華    民    國    97    年    9     月    30    日
                    刑事第一庭  法  官  朱敏賢
上列正本證明與原本無異。
如不服本判決，應於送達後十日內敘明上訴理由，向本院提出上
訴狀。
                                書記官  李郁禎
中    華    民    國    97    年    9     月    30    日
附錄本案論罪科刑法條：
毒品危害防制條例第10條：
施用第一級毒品者，處六月以上五年以下有期徒刑。
施用第二級毒品者，處三年以下有期徒刑。


司法院資訊處製作；財團法人民間司法改革基金會備份。
